最高法院刑事判決　　　　　　九十四年度台上字第三○○○號
　　上　訴　人　甲○○
　　　　　　　　　　　　5號
　　選任辯護人　林春祥律師
　　上　訴　人　乙○○
　　　　　　　　　　　　88之.
上列上訴人等因常業竊盜案件，不服台灣高等法院台中分院中華
民國九十三年十二月九日第二審判決（九十三年度上訴字第五四
○、六八○號，起訴案號：台灣台中地方法院檢察署九十二年度
偵字第六七三五、六七五○、六七六四、七一五二、八○六五、
八六二四、九九四八、一○三八七號），提起上訴，本院判決如
下：
    主  文
原判決關於甲○○、乙○○部分撤銷，發回台灣高等法院台中分
院。
    理  由
本件原判決撤銷第一審關於論處上訴人乙○○、甲○○罪刑部分
之判決，改判仍論上訴人乙○○以共同以犯竊盜罪為常業罪，處
有期徒刑貳年，並諭知如原判決附表所示扣案物品均沒收；甲○
○以連續教唆以犯竊盜罪為常業罪，處有期徒刑壹年拾月，固非
無見。
惟查：（一）民國九十二年二月六日修正公布，同年九月一日施
行之刑事訴訟法第二百八十七條之二規定：「法院就被告本人之
案件調查共同被告時，該共同被告準用有關人證之規定」、同法
第一百五十八條之三規定：「證人依法應具結而未具結者，其證
言不得作為證據」。本件原審係於九十三年十一月十八日審理，
自應適用上開規定。乃原審於前開審判期日，未依上開規定適用
人證之調查程序，使已定讞之共犯洪吉安、王錫發及上訴人等間
各立於證人之地位依法具結而為陳述，遽以上開共同被告之陳述
，作為本件上訴人等論罪之證據，其所踐行之訴訟程序，已非適
法。（二）有罪判決書，對於被告有利之證據不採納者，應說明
其理由，為刑事訴訟法第三百十條第二款所明定，故有罪判決書
對於被告有利之證據，如不加以採納，必須說明其不予採納之理
由，否則即難謂無判決不備理由之違法。原判決雖據共犯洪吉安
、王錫發之供述，認定原判決事實二之(十)、(十一)、(十二)之挖土機乃洪
吉安、邱騰輝、王錫發及上訴人共同竊取等情。惟共犯邱騰輝於
檢察官偵查中供稱：伊與洪吉安、王錫發共同竊取挖土機三次，
所竊得之挖土機係由洪吉安自己開板車載走等語（見九十二年度
偵字第六七三五號卷第一六三至一六四頁），原判決未予採信，
原無不合，惟未說明其取捨之心證理由，即有判決理由不備之違
法。（三）當事人於審判期日前，或審判期日，聲請調查之證據
，如與待證事實有重要關係，又非不能調查或不易調查，而法院
未予調查，又未認其無調查之必要，以裁定駁回之，或雖經調查
，其所得如何不足採取，亦未於判決理由內予以說明，自難謂無
判決理由不備之違法。查上訴人甲○○於原審具狀請求傳訊朱陳
桃妹，查證共犯洪吉安有誣指其教唆行竊之情事，有所具九十三
年四月二十日刑事聲請調查證據狀在卷可憑 (見原審卷(一)第一六
五頁)，原審未依聲請調查，又未以裁定駁回之，或於判決內予
以說明無調查必要之理由，難謂無理由不備之違法。（四）按除
刑事訴訟法有特別規定外，已受請求之事項未予判決，或未受請
求之事項予以判決者，其判決當然為違背法令，同法第三百七十
九條第十二款定有明文。本件檢察官起訴之犯罪事實指上訴人乙
○○共犯原判決事實二之(七)、(八)、(十一)、(十二)部分之犯行，雖起訴之
犯罪事實之二之(八)（即原判決事實二之(十)）記載共犯洪吉安、邱
騰輝及王錫發於九十二年二月二十八日有竊取羅明惠之挖土機之
犯行，惟並未起訴上訴人乙○○亦涉嫌該部分之事實，原判決對
上訴人乙○○未經起訴之部分，一併予以論處，卻未說明何以得
予一併審理之理由，亦有判決不備理由之違誤。以上或為上訴意
旨所指摘，或為本院得依職權調查之事項，應認原判決關於上訴
人乙○○、甲○○部分有撤銷發回之原因。
據上論結，應依刑事訴訟法第三百九十七條、第四百零一條，判
決如主文。
中　　華　　民　　國　九十四　年　　六　　月　　三　　日
                      最高法院刑事第七庭
                          審判長法官  林　增　福
                                法官  邵　燕　玲
                                法官  張　清　埤
                                法官  陳　世　雄
                                法官  陳　朱　貴
      本件正本證明與原本無異
                                      書  記  官
中　　華　　民　　國　九十四　年　　六　　月　　九　　日
                                                      Ｃ
